【裁判字號】    89,判,1931
【裁判日期】    890615
【裁判案由】    營利事業所得稅
【裁判全文】
行  政  法  院  判  決                          八十九年度判字第一九三一號
    原      告  佳億證券股份有限公司
    代  表  人  甲○○
    被      告  財政部臺北市國稅局
右當事人間因營利事業所得稅事件，原告不服行政院中華民國八十八年四月二十三日
台八八訴字第一六○六一號再訴願決定，提起行政訴訟。本院判決如左︰
    主  文
原告之訴駁回。
    事  實
緣原告八十三年度營利事業所得稅結算申報，原經被告書面核定有案。嗣被告根據法
務部調查局台北市調查處（以下簡稱台北市調查處）查獲資料，以原告八十三年度營
利事業所得稅結算申報，虛報廣告費新台幣（下同）六、八九四、○○○元，乃予以
剔除，除發單補徵其當年度營利事業所得稅外，並以原告短報所得額，依行為時所得
稅法第一百十條第一項規定，以五Ｚ0000000000號處分書按所漏稅額一、
七二三、五○○元處○‧八倍罰鍰計一、三七八、八○○元。原告不服，申經復查結
果，未准變更，提起一再訴願決定，遞遭決定駁回，遂提起行政訴訟，茲摘敘兩造訴
辯意旨於次：
原告起訴意旨略謂：一、本件原告雖曾出具委任書狀予代理人即副總經理李正曉接受
台北市調查處就該案申報疑義製作訊問筆錄，然原告出具委任書狀乃係法人接受調查
程序之應為程序，僅可認為伊於接受台北市調查處獲有原告之授權，至於伊於台北市
調查處所為之陳述，事後為原告所否認且提出相關事證以為徵憑，且依所提書證由證
據價值之形式觀察，足可動搖原告代理人於台北市調查處所為不利原告自身之陳述時
，自非可持原告代理人所為不利陳述，逕認原告確有如台北市調查處之查獲事實。被
告遽以原告代理人所為不利己陳述為憑，就原告復查申請書所提憑證即轉帳傳票、收
據、新聞稿件等，均不置論，於證據法則上採證之認定，自有違法。二、再就本件被
告直指原告漏報營業稅所涉之二份非任意性承諾書之證據合法性而論：查行政訴訟法
第三十三條稱：「本法未規定者，準用民事訴訟法」，行政訴訟法並無關於採證上證
據法則所涉之證據能力及證據價值之規定。從而，依前開法條，本件代理人之權限、
證據能力及證據價值之判斷自應準用民事訴訟法。按「訴訟代理人就其受委任之事件
，有為一切訴訟行為之權。但捨棄、認諾、撤回、和解、提起反訴、上訴或再審之訴
及選任代理人，非受特別委任不得為之。」民事訴訟法第七十條第一項定有明文。查
本件原告所委任之李正曉並未獲有原告所授予之特別代理權，其於台北市調查處代原
告所出具之承諾書之證據能力即非無疑，被告如欲認台北市調查處所查獲事實為真，
自應再行調查其他證據以為補強，被告捨此未為，自有誤解民事訴訟法關於受任人之
代理權之權限範圍。又「當事人主張有利於己之事實者，就其事實有舉證之責任。」
「當事人聲明之證據，法院應為調查；但就其聲明之證據中認為不必要者，不在此限
。」「法院不能依當事人聲明之證據而得心證，或因其他情形認為必要時，得依職權
調查證據。」民事訴訟法第二百七十七條、二百八十六條、二百八十八條分別定有明
文。查本件原告既已於申請復查重核時，提出相關轉帳傳票，俾以證明原告所支出之
廣告費用，與所申報相同；而此一證據，適足以作為原告究竟有無支出廣告費用，或
確有違法短報之證據補強，被告依原告之申請或其職權均應調查該書面之真實，以查
明真象，避免原告多生不必要之損失。惟被告於原告所為重核復查之申請，竟將原告
所提出之相關佐證資料，恝置不論，顯有應調查證據漏未調查之違法，原處分及重核
決定顯未適用證據法則，所為決定自有違法。三、末查，「行政官署對於人民有所處
罰必須確實證明其違法之事實，倘所提出之證據自相矛盾不能確實證明違法事實之存
在，其處罰即不能認為合法。」、「事實之認定，應憑證據，為訴訟事件所適用之共
通原則。行政罰之處罰，雖不以故意為要件，然其違法事實之認定，要不能僅憑片面
之臆測，為裁判之基礎。」鈞院三十二年判字第十六號、六十二年判字第四○二號判
例可按。本件被告係採用原告之代理人於台北市調查處所為不利己之承諾書為憑，持
以認定原告係自願剔除廣告費且因加計虛報所漏之所得後仍為虧損，乃依行為時所得
稅法第一百十條第三項規定，依短報之所得額當年度適用之營利事業所得稅稅率計算
之金額一、七二三、五○○元處以○‧八倍之罰鍰一、三七八、八○○元。然本件前
述調查局所查獲之事實，除原告代理人所為不具證據能力之承諾書外，並無其他證據
可作為補強證據，本件被告既未說明所憑依據，又唯一之承諾書證據能力已遭原告否
認，再原告亦另提有利於原告之支出轉帳傳票更事爭執，揆諸鈞院前開判例意旨所示
，本案被告所為罰鍰處分顯乏依據，所為處分自難認為合法，請判決撤銷一再訴願決
定及原處分等語。
被告答辯意旨略謂：一、原告八十三年度營利事業所得稅結算申報，列報廣告費九、
二三九、六五四元，雖取有收據、廣告樣張及應付票據等，惟其中支付台灣新生報等
四家計一、○七一、○○○元及自由新聞報五、一九三、○○○元之廣告費係屬虛報
，案經台北市調查處查獲，有調查筆錄及原告八十六年一月二十一日承諾書等影本附
卷可稽，該調查筆錄係經原告出具授權書，授權其副總經理李正曉接受調查之紀錄；
又原告出具之二份承諾書，均蓋有原告公司及其負責人甲○○暨代理人李正曉之印章
，其適法性不容置疑。所訴其自始即否認虛報系爭廣告費，不應處罰一節，以原告於
台北市調查處所作調查筆錄及承諾書，均明確承認，所訴承諾書未具合法性、調查筆
錄之內容與原意不符，顯係推托之詞，核不足採，被告據以補稅及科處罰鍰，並無違
誤。二、原告以被告認定其漏報所得額之處分已撤銷，其罰鍰處分應一併撤銷云云，
惟被告以原告八十三年度虛報廣告費六、八九四、○○○元之事實並未變更，且原告
於台北市調查處調查時已自承虛列廣告費，被告據以核定補稅並加以裁罰，並無不當
。請判決駁回原告之訴等語。
  理  由
按「費用及損失，未取得原始憑證，或經取得而記載事項不符者，不予認定。」為營
利事實所得稅查核準則第六十七條第一項所規定。又「納稅義務人已依本法辦理結算
申報，但對依本法應申報課稅之所得額有漏報或短報情事者，處以所漏稅額兩倍以下
之罰鍰。」復為行為時所得稅法第一百十條第一項所明定。本件原告八十三年度營利
事業所得稅結算申報，原經被告書面核定有案。嗣被告根據台北市調查處查獲資料，
以原告八十三年度營利事業所得稅結算申報，虛報廣告費六、八九四、○○○元，乃
予以剔除，除發單補徵其當年度營利事業所得稅外，並以原告短報所得額，依行為時
所得稅法第一百十條第一項規定，按所漏稅額一、七二三、五○○元處○‧八倍罰鍰
計一、三七八、八○○元。原告不服，主張：伊雖曾出具委任書予伊之副總經理李正
曉接受台北市調查處就該案申報疑義製作訊問筆錄，然原告出具委任書狀乃係法人接
受調查程序之應為程序，僅可認為伊於接受台北市調查處獲有原告之授權，至於伊於
台北市調查處所為之陳述，事後為原告所否認且提出相關事證以為徵憑，且依所提書
證由證據價值之形式觀察，足可動搖原告代理人於台北市調查處所為不利原告自身之
陳述時，自非可持原告代理人所為不利陳述，逕認原告確有如台北市調查處之查獲事
實。被告遽以原告代理人所為不利己陳述為憑，就原告復查申請書所提憑證即轉帳傳
票、收據、新聞稿件等，均不置論，於證據法則上採證之認定，自屬違法云云。惟查
證人即原告之副總經理李正曉於台北市調查處調查時陳稱「經本公司自行查核後，發
現八十至八十三年度所刊登之台灣新生報、產經日報、大明報、財經時報及自由新聞
報之十全批廣告，其付款金額與當時市價行情不符，本公司願意自行剔除。」「本公
司願意剔除之廣告費，台灣新生報、產經日報、大明報、財經時報等報計八十三年一
、七○一、○○○元。另自由新聞報部分計八十三年五、一九三、○○○元，」「據
瞭解，本公司所支付台灣新生報廣告費係按收據面額之一成付款，其餘係按收據面額
二成五付款。本公司願將新生報廣告費自行剔除九成，其餘各報自行剔除七成五。」
等語甚明，有調查筆錄附原處分卷可稽。該調查筆錄係經原告出具授權書，授權其副
總經理李正曉，接受調查之紀錄，是其證言應足採信；又原告出具同意剔除上開廣告
費之承諾書二份，均蓋有原告公司及其負責人甲○○暨代理人李正曉之印章，原告事
後予以否認，自非可取；原告雖提出轉帳傳票、收據、廣告樣張等證物，主張伊確有
支付該廣告費用等情，惟上開證物均屬私文書，僅有形式之證據力，並不當然具有實
質之證據力。查本件系爭廣告費並未按照收據金額支付，而有虛列情事，業經證人李
正曉證述明確，有如前述，原告又未提出其確有支付該項廣告費之憑證供為審酌，是
該轉帳傳票與收據自無從採為有利原告之證明，而廣告樣張更屬無從證明該費用之多
寡。另原告稱其未依民事訴訟法第七十條之規定授與特別代理權一節，查李正曉係以
證人身分接受調查，並依其證言內容作為認定事實之依據，此與民事訴訟法第七十條
之關於訴訟代理權授與之規定無關，原告據此否認該證人證言之證據力，自無可採。
從而，被告以原告八十三年度營利事業所得稅結算申報，虛報廣告費新台幣（下同）
六、八九四、○○○元，乃予以剔除，除發單補徵其當年度營利事業所得稅外，並以
原告短報所得額，依行為時所得稅法第一百十條第一項規定，按所漏稅額一、七二三
、五○○元處○‧八倍罰鍰計一、三七八、八○○元，並無違誤。一再訴願決定遞予
維持，亦無不合。原告起訴意旨，非有理由，應予駁回。
據上論結，本件原告之訴為無理由，爰依行政訴訟法第二十六條後段，判決如主文。
中    華    民    國     八十九      年      六      月      十五       日
                    行 政 法 院 第 四 庭
                                審 判 長 評  事      葉  振  權
                                         評  事      吳  錦  龍
                                         評  事      吳  明  鴻
                                         評  事      尤  三  謀
                                         評  事      陳  光  秀
右  正  本  證  明  與  原  本  無  異
                                         法院書記官  葛  雅  慎
中    華    民    國     八十九      年      六      月      十五       日


司法院資訊處製作；財團法人民間司法改革基金會備份。
